【裁判字號】    94,建,50
【裁判日期】    950515
【裁判案由】    給付承攬報酬
【裁判全文】
臺灣士林地方法院民事判決                94年度建字第50號
原      告  乙○○
            子○○
            癸○○
            辛○○
上  4  人
訴訟代理人  李文平  律師
複代理人    宋錦武  律師
被      告  利眾營造工程股份有限公司
法定代理人  丁○○
訴訟代理人  梁穗昌  律師
複代理人    李夏菁  律師
                    送達代收.
                    52巷1號.
上列當事人間返還不當得利等事件，本院於民國95年5 月1 日言
詞辯論終結，判決如下：
    主  文
原告之訴及假執行之聲請均駁回。
訴訟費用由原告乙○○、子○○、癸○○、辛○○各負擔十分之
一、十分之二、十分之一、十分之六。
    事實及理由
一按當事人喪失訴訟能力或法定代理人死亡或其代理權消滅者，
  訴訟程序在有法定代理人或取得訴訟能力之本人，承受其訴訟
  以前當然停止；惟有訴訟代理人者不適用之；另承受訴訟人，
  於得為承受時，應即為承受之聲明；民事訴訟法第170 條、第
  173 條及第175 條第1 項分別定有明文。被告之法定代理人由
  戊○○變更為丁○○。丁○○明聲明承受訴訟，應予准許。
二原告主張：被告於民國93年間承攬國軍退除役官兵輔導委員會
  玉里榮民醫院（以下簡稱玉里榮民醫院）精神科護理之家整修
  工程（以下簡稱系爭整修工程），由被告員工丙○○代理被告
  與原告等成立承攬契約，被告代表人戊○○並召開工程發包會
  議，確認兩造間之承攬契約。嗣原告乙○○、子○○、癸○○
  分別施作系爭整修工程之「輕隔間、天花、輕鋼架等工程」（
  卷附第51至57頁玉里榮民醫院結算明算表第3 項）、「鋁門窗
  工程」（上揭結算明細表第5 、6 、8 至13、21、24項）、「
  病房隔簾工程」（上揭結算明細表第4 、22、23、25項，原告
  辛○○則供應系爭整修工程之材料（上揭結算明細表第40 至
  44、47至51、53、64、74、76、78項等）。被告並交付泉崧企
  業社所開立，面額新台幣（下同）157,600 元之支票2 紙及面
  額180,000元、400,000 元之支票各1 紙（以下簡稱系爭支票
  ），以清償工程款。詎原告等屆期提示系爭支票，竟遭跳票。
  被告拖欠原告乙○○、子○○、癸○○、辛○○工程款各160,
  395 元、323,120 元、180,000 元、906,255 元未付，原告等
  自得本於承攬契約，請求被告如數清償。退萬步言，倘鈞院認
  兩造未直接成立承攬契約。系爭整修工程進行至一半時，泉崧
  企業社拖欠工程款，原告等不肯繼續施工，被告負責人戊○○
  於93年10月間召開會議，向協力廠商承諾支付工程款，自構成
  債務承擔。原告等4 人雖未參與該次會議，但係基於會議之結
  論，才同意繼續施工，被告仍應受拘束。又戊○○之姐庚○○
  曾出面向原告等保證，被告公司規模很大，不會拖欠此等小錢
  ，要原告等放心，庚○○並留下其與戊○○之電話，原告等始
  繼續施工，則庚○○表見代理被告承擔泉崧企業社之債務。原
  告等亦得訴請被告清償上開工程款等語。並聲明：(一)被告應給
  付原告乙○○、子○○、癸○○、辛○○各160,395 元、323,
  120 元、180,000 元、906,255 元，及均自起訴狀繕本送達翌
  日起至清償日止，按年息5%計算之利息。(二)原告願供擔保，請
  准宣告假執行。
三被告則以：被告並未與原告等成立承攬契約，原告等亦未施作
  系爭整修工程。被告從未與原告等開會承諾支付工程款。庚○○並非被告代理人，亦未表見代理被告承擔泉崧企業社債務等
  語資為抗辯。並聲明：(一)原告之訴駁回。(二)如受不利判決，願
  供擔保，請准宣告免為假執行。
四兩造不爭執之事實：
  (一)被告於93年間承攬玉里榮民醫院精神科護理之家整修工程。
  (二)泉崧企業社登記之負責人係吳秀鳳，丙○○係吳秀鳳之配偶
    。
  (三)玉里榮民醫院系爭整修工程於93年11月15日完工，於同年12
    月2 日開始驗收，並於同月10日驗收完成。
  (四)原告等未參加被告於93年10月間召開之會議。
  (五)原告等所執泉崧企業社所開立，面額157,600 元之支票2紙
    及面額180,000 元、400,000 元之支票各1 紙，係丙○○所
    交付。
五得心證之理由：
  本件爭點應在於(一)兩造間是否成立承攬契約？(二)被告有無承擔
  泉崧企業社（或丙○○）之債務？(三)庚○○有無表見代理被告
  承擔泉崧企業社（或丙○○）之債務？茲分述如下：
  (一)兩造間是否成立承攬契約？
    按承攬係當事人約定，一方為他方完成一定之工作，他方俟
    工作完成，給付報酬之契約（民法第490 條參照）。承攬契
    約之成立，須雙方對於一定之工作及報酬兩者，互相表示意
    思一致（民法第153 條第1 項）。原告等主張兩造間成立承
    攬契約之事實，既為被告所否認，原告等自應就兩造對於一
    定之工作及報酬兩者，互相表示意思一致之利己事實，負舉
    證之責（民事訴訟法第277 條參照）。經查，原告等係與丙○○個人洽談承攬之工作內容及報酬，原告等出具之估價單
    抬頭亦明確記載為泉崧企業社（或丙○○）（見台灣花蓮地
    方法院94年度訴字第157 號卷第12、13、17至28頁），更係
    由丙○○交付朱泉崧企業社簽發之系爭支票（見上揭卷第11
    、14、15頁）支付報酬，足見原告等係與泉崧企業社（或丙○○）成立承攬契約。又丙○○既未以被告名義與原告訂立
    承攬契約，自無代理或表見代理被告與原告等成立承攬契約
    可言。原告等徒以被告係系爭整修工程之承攬人，而丙○○
    為工地負責人，遽謂兩造間已成立承攬契約，洵不足採。
  (二)被告有無承擔泉崧企業社（或丙○○）之債務？
    按債務承擔，須有第三人與債權人訂立承擔債務之契約，其
    債務始移轉於該第三人（民法第300 條參照）。原告等主張
    被告承擔泉崧企業社（或丙○○）之債務之事實，已為被告
    所否認，原告等自應就被告與彼等就債務承擔互相表示意思
    一致之利己事實，負舉證之責。經查，原告等不否認未參加
    被告於93年10月間召開之會議，縱認被告負責人戊○○於該
    次會議中曾口頭允諾付款予與會之協力廠商，被告亦僅係與
    參加該次會議之協力廠商成立債務承擔契約，原告等既未參
    加該次會議，被告自不可能與原告等成立債務承擔。是證人
    壬○○出具之認證聲明書（見本院卷第225 頁）內容縱然屬
    實，亦無法證明被告對原告等承擔泉崧企業社（或丙○○）
    之債務。
  (三)庚○○有無表見代理被告承擔泉崧企業社之債務？
    按由自己之行為表示以代理授權與他人，或知他人表示為其
    代理人而不為反對之表示者，對於第三人應負授權人之責任
    ，必須本人有表見之事實，足使第三人信該他人有代理權之
    情形存在，始足當之。經查，原告等主張戊○○之姐庚○○
    曾出面向原告等保證，被告公司規模很大，不會拖欠此等小
    錢，要原告等放心，原告等始繼續施作工程之事實，為被告
    所否認。原告等自應就此利己事實，負舉證責任。經查，證
    人甲○○固證稱：伊與被告訂約，被告未按時付款，庚○○
    曾與丙○○同行來找伊處理貨款問題，庚○○係代理被告負
    責人處理此事，庚○○後來有匯款給伊等語（見本院卷第12
    9 頁）。惟庚○○曾代理被告與證人處理貨款清償事宜之事
    實，並不足以認庚○○有表見代理被告承擔泉崧企業社（或
    丙○○）債務之事實。又證人即原告癸○○之配偶己○○雖
    證稱：93年10月後庚○○代表被告與丙○○同行來解決債務
    問題，庚○○說付現金要折價3 萬多，若收被告公司支票可
    全部付清云云（見本院卷第133 頁）。惟證人係原告癸○○
    之配偶，所為證言難免偏頗，自難遽採。而原告等提出之記
    載庚○○與戊○○之電話資料，復無法證明庚○○曾以被告
    名義承擔泉崧企業社（或丙○○）之債務。原告等主張庚○○曾表見代理被告承擔泉崧企業社之債務云云，自不足採。
  (四)從而，本件無論原告乙○○、子○○、癸○○有無施作系爭
    整修工程之「輕隔間、天花、輕鋼架等工程」、「鋁門窗工
    程」、「病房隔簾工程」，原告辛○○有無供應系爭整修工
    程之材料。原告乙○○、子○○、癸○○、辛○○各請求被
    告給付160,395 元、323,120 元、180,000 元、906,255 元
    ，及均自起訴狀繕本送達翌日起至清償日止，按年息5%計算
    之利息，皆無理由，應予駁回。又原告之訴既遭駁回，其假
    執行之聲請，失所附麗，應併予駁回。
  (五)本件事證已臻明確，兩造其餘之攻擊防禦方法，核與判決之
    基礎無影響，毋庸一一論述，兩造其餘爭點，亦無探究之必
    要，併此敘明。
六、訴訟費用負擔之依據：民事訴訟法第78條、第85條第1 項但
    書。
中    華    民    國    95    年    5     月    15    日
                  民事第一庭  法  官  楊智勝
以上正本證明與原本無異。
如對本判決上訴須於判決送達後20日內向本院提出上訴狀。
中    華    民    國    95    年    5     月    18    日
                              書記官  黃王雅寬


司法院資訊處製作；財團法人民間司法改革基金會備份。
